【裁判字號】    89,親,10
【裁判日期】    891026
【裁判案由】    否認子女之訴
【裁判全文】
臺灣嘉義地方法院民事判決  八十九年度親字第一○號
    原      告  乙○○○
    被      告  丙○○
    特別代理人  嘉義縣政府社會局局長  陳誠一
                          住嘉.
    複代理  人  甲○○    住同.
右當事人間否認子女事件，本院判決如左：
    主      文
確認被告丙○○非原告乙○○○與林大國之婚生女。
訴訟費用由被告負擔。
    事      實
甲、原告方面：
  壹、聲明：如主文所示。
  貳、陳述：
      一、程序方面：
          本件係否認子女之訴，惟被告丙○○戶籍上之父親林大國業已八十八年八
          月十六日去世，依民事訴訟法第五百八十九條第二項規定，否認子女之訴
          ，妻或夫死亡者，以子女為被告。又被告丙○○未滿一歲，無訴訟能力，
          原告乙○○○為被告之法定代理人，於本訴訟不能行代理權，懇請  鈞院
          依民事訴訟法第五十一條規定，為被告選任特別代理人。又恐被告之祖父
          母對此事不諒解，爰請  鈞院選任嘉義縣政府社會局局長為被告之特別代
          理人。
      二、實體方面：
          （一）本件被告丙○○於民國（下同）八十八年七月六日出生，雖係於原
                告乙○○○與訴外人林大國婚姻關係存續中所生，但並非受胎自林
                大國，為免丙○○侵害林大國其他繼承人之繼承權，並使其生父得
                以認領丙○○，是本件有即受確認判決之法律上利益，爰依法提起
                本件訴訟。
          （二）按「妻之受胎，係在婚姻關係存續中者，推定其所生子女為婚生子
                女。」、「前項推定，如夫妻一方能證明妻非自夫受胎者，得提起
                否認之訴。但應於知悉子女出生之日起，一年內為之。」民法第一
                千零六十三條定有明文。本件被告丙○○係於八十八年七月六日出
                生，原告乙○○○提起本件訴訟距被告丙○○出生未滿一年，原告
                自得依上揭法文規定提起本件否認子女訴訟。
          （三）又因被推定為丙○○之生父林大國已去世，請  鈞院命被告及其生
                父賴明福至醫院做血緣鑑定，以明真正之親子關係。
  參、證據：提出戶籍謄本二件。
乙、被告方面：
  壹、聲明：同意原告之請求。
  貳、陳述：對於血緣鑑定報告沒有意見。
丙、本院依職權傳訊證人賴明福，並囑託財團法人長庚紀念醫院鑑定被告血緣關係。
    理      由
一、本件原告起訴主張被告丙○○係於八十八年七月六日出生，當時伊與訴外人林大
    國婚姻關係中所生，但被非受胎自林大國，而係伊與訴外人賴明福所生之女，為
    免被告丙○○侵害林大國其他繼承人之繼承權，並使其生父賴明福得以認領丙○
    ○，特於被告丙○○出生未滿一年，依民法第一千零六十三條第二項起訴請求確
    認被告丙○○非原告與訴外人林大國所生之女。
二、按從子女出生日回溯第一百八十一日起至三百零二日止為受胎期間；妻受胎係在
    婚姻關係存續中者，推定其所生子女為婚生子女。前項推定，如夫妻之一方能證
    明妻非自夫受胎者，得提起否認之訴。但應於知悉子女出生之日起，一年內為之
    。民法第一千零六十二條第一項、第一千零六十三條分別定有明文。本件原告與
    訴外人林大國在七十四年一月三十一日結婚，八十八年八月十六日林大國死亡婚
    姻關係消滅，而被告丙○○係在八十八年七月六日出生，回溯一百八十一日起至
    三百零二日止之受胎期間，原告與訴外人林大國之婚姻關係尚在存續中，有戶籍
    謄本二份可稽，故被告丙○○依法應推定為係原告與訴外人林大國婚生女。然查
    ，經財團法人長庚紀念醫院鑑定血緣關係結果，被告與訴外人賴明福之父女關係
    確定率為99.9999%, 因而賴明福是丙○○的親生父親，這個假設由此次測試上可
    以證實，有財團法人長庚紀念醫院親子鑑定報告乙紙為證，證人賴明福到庭證稱
    被告丙○○確係伊與原告所生等語，被告丙○○之複代理人對此亦不加否認，故
    原告主張之上開事實可堪信為真實。
三、被告丙○○八十八年七月六日出生，原告於知悉子女出生一年內，提起本件訴訟
    ，揆諸前開法條之規定，原告之請求於法洵屬有據，應予准許。
四、據上論結，本件原告之訴為有理由，依民事訴訟法第七十八條、第八十五條第一
    項前段判決如主文。
中      華      民      國    八十九    年      十      月    二十六    日
~B臺灣嘉義地方法院民事第一庭
~B    法  官  曾文欣
右正本係照原本作成
如對本判決上訴須於判決送達後廿日內向本院提出上訴狀
中      華      民      國    八十九     年     十      月    二十七    日
~B    書記官   鄭翔元


司法院資訊處製作；財團法人民間司法改革基金會備份。
